臺灣高等法院臺中分院刑事判決　　　　　　　　　　九十三年度上易字第四二九號
　　上　訴　人　臺灣臺中地方法院檢察署檢察官
　　被　　　告　甲○○
右上訴人因被告詐欺案件，不服臺灣臺中地方法院九十二年度易字第一六二六號中華
民國九十三年二月十日第一審判決（聲請簡易判決處刑案號：臺灣臺中地方法院檢察
署九十一年度偵字第二四二九九號），提起上訴，本院判決如左：
    主      文
原判決撤銷。
甲○○幫助意圖為自己不法之所有，以詐術使人將本人之物交付，處有期徒刑月，
如易科罰金，以佰元折算壹日。
    事      實
一、甲○○曾犯殺人未遂罪，經本院於民國九十二年七月十七日以九十二年度上訴字
    第一○三七七號刑事判決判處有期徒刑二年六月在案（尚未確定，不構成累犯）
    。其於九十一年八月間某日，見自由時報分類廣告中有租用存摺之廣告，即依廣
    告中所留之電話與對方聯絡，由某姓名、年籍不詳之成年男子接聽，該男子表示
    願以每月新臺幣（下同）一千元代價，向甲○○租用存摺。甲○○明知將帳戶提
    供不相識之人，可能遭犯罪者作為詐欺及恐嚇取財等犯罪之用，竟因缺錢花用，
    乃不違背其本意，基於幫助詐欺之犯意，將其於在臺中市中國信託商業銀行臺中
    分行開立，帳號000000000000號帳戶（係甲○○於八十九年八月二
    十八日開立）之存摺一本、金融卡一張及印章等資料，在臺中市○○路親親戲院
    附近，交付該姓名、年籍不詳之成年男子，並收取一千元租金，供其向不特定人
    詐財之用，以此方式幫助該名男子犯詐欺罪。該不詳男子取得甲○○上開帳戶之
    存摺、金融卡及印章後，即意圖為為自己不法之所有，於同年八月二十二日，以
    手機簡訊傳送予丙○○，佯稱丙○○中獎云云，丙○○信以為真而陷於錯誤，即
    依簡訊所留之電話與該不詳姓名男子聯絡，該男子即以要將中獎金額匯入其金融
    帳戶須先確認是否中獎為餌，指示丙○○至最近之臺北市火車站附近郵局（起訴
    書誤為臺中市火車站附近郵局），將其所有之郵局、中國國際商業銀行帳戶之金
    融卡插入自動提款機內，丙○○不疑有他乃依該男子之指示操作，致其所有前揭
    二帳戶內之金錢因而分別轉出二萬八千九百八十九元、一萬七千九百八十九元至
    甲○○前開帳戶內，該男子立即將丙○○匯入之金錢提領一空而詐欺得逞。
二、案經臺中縣調查站函請臺灣臺中地方法院檢察署檢察官聲請簡易判決處刑，經認
    不宜，改依通常程序審理。
    理      由
一、訊據被告甲○○固不諱言有出租伊帳戶予不詳姓名之成年男子，惟辯稱伊不是故
    意知法犯法云云。然查：
    (一)本件被告以其於臺中市中國信託商業銀行臺中分行開立，帳號0000000
      00000號帳戶存摺一本、金融卡一張及印章等資料，在臺中市○○路親親
      戲院附近，交付該姓名、年籍不詳之成年男子，並收取一千元租金之事實，業
      據被告供明，而上開帳戶確經由不詳男子發簡訊予被害人丙○○詐稱中獎，經
      丙○○受騙後，匯款二萬八千九百八十九元、一萬七千九百八十九元至被告前
      開帳戶內一節，據被害人丙○○於偵查中證述甚明，且有中華郵政股份有限公
      司九十二年一月十六日儲0000000─○○二號函（參偵卷第二九頁）、
      中國國際商業銀行城中分行九十二年一月三十日（九二）城營字第二一二號函
      （參偵卷第三一頁）、被害人丙○○前揭銀行帳戶之往來明細表、印鑑卡影本
      （偵卷第三二頁、三三頁）等在卷可稽，足見被告確有出租其所有帳戶資料，
      供不詳成年男子藉以向被害人丙○○詐財使用至明。
    (二)至被告雖辯稱其不是故意知法犯法云云，惟參以現今國人若要在金融機構開戶
      ，使用信用卡、提款卡存、提款、轉帳等，手續甚為簡便，無何困難，不需借
      用或買受他人之帳戶等情一般人應知之甚明，故出售或交付存摺、提款卡、印
      鑑章等予他人，並告知提款密碼，供人提款，顯可知悉對方係從事詐欺、竊車
      集團或其他不法行為，此為一般人所能判斷，否則自行開戶即可，何需借用或
      買受他人之帳戶？且近來使用人頭帳戶詐欺取財犯罪層出不窮，業經媒體廣為
      披載，被告於本件犯行時，年已滿三十四歲，係成年且智力成熟復有相當社會
      經驗之人，對此應知之甚詳，竟仍將其銀行存摺以月租一千元之代價，出租予
      姓名、年籍不詳之人，嗣後果然據以為犯詐欺罪之出入帳戶，足見被告有容任
      租用帳戶之人利用其帳戶犯詐欺取財罪之不確定故意，允無疑義，則被告之上
      揭帳戶資料，為不詳姓名之成年男子作為詐欺取財犯罪之工具，顯不違反被告
      之本意。被告有幫助上開不詳姓名成年男子實施詐欺犯罪之不確定犯意，其情
      甚明。被告以前開情詞否認犯罪，無可採信。
    (三)按刑法關於犯罪之故意，係採希望主義，於直接故意，須行為人對於構成犯罪
      之事實，具備明知及有意使其發生之兩個要件；於間接故意，須行為人對於構
      成犯罪之事實，具備預見其發生及其發生不違背行為人本意之兩個要件（最高
      法院二十二年上字第四二二九號判例參照）。衡之被告將其所有帳戶出租予不
      熟識之成年男子用以獲取代價，對該租用帳戶之人，顯有可能將該帳戶供作詐
      欺取財之不法用途，應可預見其發生，而其將帳戶出租後，均不曾聞問該帳戶
      使用情形，顯然對於該帳戶供作為詐欺取財使用結果之發生，亦不違背其本意
      。惟本件被告僅因圖出租所得利益，即將其銀行存摺、提款卡及印章出租予不
      詳姓名之成年男子，被告於交付該帳戶資料後，即未加聞問，均由該不詳姓名
      之成年男子自行處理該帳戶之詐財事宜，被告並未直接參與詐騙被害人之行為
      ，而據被害人丙○○亦於偵查中證述無法確認被告是否與伊接觸之男子等語，
      故本案並無積極證據證明被告與參與詐騙之不詳姓名成年男子有共同基於意圖
      為自己不法所有之犯意聯絡，亦無積極證據證明被告有參與前開詐欺取財罪構
      成要件之行為。則被告既僅係以幫助之意思，參與詐欺取財罪構成要件以外之
      行為，自僅成立詐欺取財罪之幫助犯，並非共同正犯。從而，本案事證明確，
      被告幫助詐欺犯行洵堪認定，應予依法論科。
二、按刑法上之幫助犯，係指以幫助之意思，對於正犯資以助力，而未參與實施犯罪
    之行為者而言（最高法院四十九年臺上字第七七號判例參照）。經查被告出租其
    所有右揭帳戶，供作不詳姓名之成年男子向他人詐騙財物，而涉犯刑法第三百三
    十九條第一項之詐欺取財罪。然被告雖提供上揭存褶、金融卡、印章等資料予不
    詳姓名成年男子，做為詐欺取財之用，然僅係以幫助之意思，參與刑法第三百三
    十九條第一項詐欺取財罪構成要件以外之行為，依刑法第三十條第一項規定，核
    其所為，係犯同法第三百三十九條第一項詐欺取財罪之幫助犯，又被告係幫助他
    人犯詐欺取財罪，本院審酌其犯情，爰依刑法第三十條第二項規定，按正犯之刑
    減輕之。本案被告上開幫助詐欺取財之犯行，事證已甚明確，原審判決予被告論
    科，固非無見，惟被告僅為月租一千元之營頭小利即為此犯行，對於社會危害可
    謂不小，且本件被害人損失財物高達四萬六千九百七十八元，被告事後僅償還被
    害人一萬元，犯罪所生危害非小，且被告犯後仍辯稱不是故意知法犯法云云，難
    認確有悔改之意，乃原審僅判處被告拘役十日，檢察官上訴意旨認為量刑過輕，
    認此刑度對被告而言無法收警惕之效，而指摘原判決不當，為有理由，應由本院
    將原判決撤銷改判，爰審酌被告之品行、智識程序、犯罪之動機尚屬單純，惟將
    申請之銀行帳戶提供他人非法使用，助長犯罪者之氣焰，危害社會治安，而受騙
    之被害人丙○○當時係無收入之學生，被騙款項雖非甚鉅，然而幾乎為其全部積
    蓄，造成被害人損失非輕，犯罪行為殊屬不當，然被告本身並未實際參與詐欺取
    財犯行，責難性較輕及其犯罪後已於九十三年一月十五日匯入一萬元至被害人之
    郵局帳戶作為賠償，有被告所提之郵政國內匯款執據影本一紙在卷可稽，足見被
    告事後已賠償被害人一部分之損失等一切情狀，量處如主文第二項所示之刑，並
    諭知易科罰金之折算標準。
據上論斷，應依刑事訴訟法第三百六十九條第一項前段、第三百六十四條、第二百九
十九條第一項前段、刑法第三百三十九條第一項、第三十條第一項、第二項、第四十
一條第一項前段、罰金罰鍰提高標準條例第一條前段、第二條，判決如主文。
本案經檢察官乙○○到庭執行職務。
中      華      民      國      九十三     年     六      月    十四    日
                                  臺灣高等法院臺中分院刑事第六庭
                                        審判長法  官  李  文  雄
                                              法  官  邱  顯  祥
                                              法  官  陳  秀  
右正本證明與原本無異。
不得上訴。
                                              書記官  巫  彥  佳
中      華      民      國      九十三     年     六      月    十五    日
附錄本案論罪科刑法條全文：
中華民國刑法第三百三十九條：
 (普通詐欺罪)
意圖為自己或第三人不法之所有，以詐術使人將本人或第三人之物交付者，處五年以
下有期徒刑、拘役或科或併科一千元以下罰金。
以前項方法得財產上不法之利益或使第三人得之者，亦同。
前二項之未遂犯罰之。
中華民國刑法第三十條：
 (從犯及其處罰)
幫助他人犯罪者，為從犯。雖他人不知幫助之情者，亦同。
從犯之處罰，得按正犯之刑減輕之。
                                                        Ｉ
